【裁判字號】    97,簡上,186
【裁判日期】    970630
【裁判案由】    毒品危害防制條例
【裁判全文】
臺灣臺北地方法院刑事判決             97年度簡上字第186號
上  訴  人  甲○○
即  被  告
                      二樓
輔  佐  人  乙○○
即被告之姊
上列上訴人即被告因違反毒品危害防制條例案件，不服本院97年
度簡字第1496號，中華民國97年4月23日第一審判決（聲請簡易
判決處刑案號：臺灣臺北地方法院檢察署97年度毒偵字第434號
）提起上訴，本院管轄之第二審合議庭判決如下：
    主  文
原判決撤銷。
甲○○施用第二級毒品，處有期徒刑貳月，如易科罰金，以新臺
幣壹仟元折算壹日。扣案如附表所示之物均沒收。
    事  實
一、甲○○曾於民國九十二年間施用第二級毒品安非他命，由本
    院以九十二年度毒聲字第一八五三號裁定令入勒戒處所觀察
    勒戒後，因評定認有繼續施用毒品之傾向，再以九十二年度
    毒聲字第一九六七號裁定令入戒治處所施以強制戒治，至九
    十三年七月二日停止戒治付保護管束，於同年十一月十五日
    保護管束期滿執行完畢。仍未能戒除毒癮，於前開強制戒治
    執行完畢後五年內之九十七年一月二十五日為警查獲前九十
    六小時內之某日時（應不含為警查獲後至採尿送驗前之期間
    ），在臺北市○○區○○街三三○巷一七弄一號二樓之一住
    處內，以將甲基安非他命晶體放入以附表所示燈泡、塑膠吸
    管等組合而成之吸食器內，以火烤產生煙霧吸食之方式，施
    用第二級毒品甲基安非他命。嗣因臺北市政府警察局內湖分
    局警員丙○○協助追查另案販賣毒品案件，而於九十七年一
    月二十五日下午二時十八分許至甲○○前述住處訪查時，甲
    ○○向丙○○自承有前述施用毒品行為，自首而接受裁判。
    警方並在甲○○同意下，當場搜索扣得如附表所示之物。
二、案經臺北市政府警察局內湖分局報告臺灣臺北地方法院檢察
    署檢察官偵查聲請簡易判決處刑。
    理  由
壹、程序方面：被告甲○○及其輔佐人對於公訴人提出之證據資
    料，均不爭執其證據能力，本院審酌該等言詞供述及書面作
    成時之狀況，並無不宜作為證據之情事，依刑事訴訟法第一
    百五十九條之五第二項規定，得作為證據。
貳、實體方面：
一、訊據被告除施用時間外，對於前開事實坦承不諱（被告辯稱
    精神疾患、自首部分詳如後述），且經將被告尿液送臺灣尖
    端先進生技醫藥股份有限公司檢驗後，呈安非他命類陽性反
    應，有該公司九十七年二月十四日濫用藥物檢驗報告一紙附
    卷可稽（臺灣臺北地方法院檢察署九十七年度毒偵字第四三
    四號卷第六二頁參照），該公司分別以ＥＩＡ酵素免疫分析
    法、ＧＣ／ＭＳ氣相層析／質譜儀法為初步、確認檢驗，其
    結果信而有徵，可供本院為認定事實之依據，且可佐被告前
    開任意性自白與事實相符。雖被告陳稱是在遭查獲一星期前
    施用毒品云云，然查甲基安非他命經口服投與後約百分之七
    十於二十四小時內自尿中排出，約百分之九十於九十六小時
    內自尿中排出，惟由於目前國內尿液中甲基安非他命之檢驗
    僅為鑑定是否呈陽性反應，尚未定其含量，且甲基安非他命
    之成分檢出與其投與方式、投與量、個人體質、採尿時間與
    檢測儀器之精密度等諸多因素有關，因此僅憑尿液中呈安非
    他命陽性反應，並無法確實推算吸食時間距採集時間之長短
    ，然最長可能不會超過四日，此經行政院衛生署藥物食品檢
    驗局以八十一年二月八日藥檢壹字第○○一一五六號函示
    明確，上開函示為科學上之專業解釋，足為本院判斷之憑。
    被告所述施用時間顯有誤記情事，仍應以上揭科學函示為本
    院認定被告施用時間之依據。再查被告曾於九十二年間施用
    第二級毒品安非他命，由本院以九十二年度毒聲字第一八五
    三號裁定令入勒戒處所觀察勒戒後，因評定認有繼續施用毒
    品之傾向，再以九十二年度毒聲字第一九六七號裁定令入戒
    治處所施以強制戒治，至九十三年七月二日停止戒治付保護
    管束，於同年十一月十五日保護管束期滿執行完畢等情，有
    臺灣高等法院被告前案紀錄表可考（本院卷參照），足證被
    告於強制戒治執行完畢五年內再犯毒品危害防制條例第十條
    之罪，被告犯行堪以認定。事證明確，應予論處。
二、次查，被告固辯稱伊罹有精神上疾病云云。惟查，以被告在
    警詢、偵查陳述之紀錄，均能對本案犯行手段、情節依序深
    入陳述，在本院審理時，則應答迅速、切題、思緒完整、言
    談無乖離現實之處，並與證人丙○○所言及其他客觀證據互
    核大致相符，甚至可適時為自己辯護。顯見被告於犯行時及
    本院調查、審理中精神狀態均無異常。質言之，目前並無理
    由認為被告為此犯行時，或於本院審理期間之精神狀態已處
    於不能辨識其行為違法或欠缺依其辨識而行為，或其辨識能
    力顯著減低，其事實甚為明確，本案並無刑法第十九條第一
    項、第二項之適用，其供述亦可採為證據，而非有合理懷疑
    致需送請專業醫療機構復行鑑定。被告辯稱伊有精神疾患，
    不足採信。
三、查甲基安非他命，依毒品危害防制條例第二條第二項第二款
    規定，屬第二級毒品。核被告所為，係違反毒品危害防制條
    例第十條第二項之施用第二級毒品罪；被告持有第二級毒品
    犯行，為前述施用之犯行所吸收，不另論罪。原審予以論科
    ，固非無見。惟查，被告係在臺北市政府警察局內湖分局警
    員協助追查另案販賣毒品案件，而於九十七年一月二十五日
    下午二時十八分許至被告住處訪查時，向警員自承有前述施
    用毒品行為，此經證人丙○○證述明確（本院九十七年六月
    十八日審理筆錄參照），被告在有偵查犯罪職權之公務員知
    悉前，向警員告知伊犯罪，而不逃避接受裁判，核屬自首，
    原審漏未認定此點，容有未洽，是被告以伊乃自首而上訴，
    為有理由，應將原判決撤銷改判。本院經斟酌後，爰按刑法
    第六十二條前段規定減輕其刑。茲審酌被告犯罪動機、目的
    、到案後坦承不諱等一切情狀，量處如主文所示之刑，並諭
    知易科罰金之折算標準，以資儆懲。至於被告用以施用第二
    級毒品之器具，係一般玻璃、塑膠軟管等物組合，此有扣案
    物品照片可佐（前述偵查卷第二二頁參照），核非專供施用
    毒品之物，然仍屬被告犯本案所用之物，且為被告所有，此
    據被告供明（前述偵查卷第三五頁參照），應依刑法第三十
    八條第一項第二款規定沒收。另雖扣押物品清單上記載扣得
    之吸管乃「殘留安非他命殘渣吸管」，但卷內並無積極證據
    證明該吸管內有何毒品殘存，是無法憑此以毒品危害防制條
    例第十八條第一項前段規定諭知將毒品析離後沒收銷燬，附
    此敘明。
據上論斷，應依刑事訴訟法第四百五十五條之一第一項、第三項
、第三百六十九條第一項前段、第三百六十四條、第二百九十九
條第一項前段，毒品危害防制條例第十條第二項，刑法第十一條
前段、第六十二條前段、第四十一條第一項前段、第三十八條第
一項第二款，判決如主文。
本案經檢察官楊智綸到庭執行職務。
中    華    民    國    97    年    6    月    30     日
                  刑事第十庭審判長法  官  林春鈴
                                  法  官  呂煜仁
                                  法  官  姚念慈
以上正本證明與原本無異。
不得上訴。
                                  書記官  劉芸珊
中    華    民    國    97    年    6    月    30     日
附表：
    (一)燈泡製玻璃球一個。
    (二)吸管一支。
附錄本案論罪科刑法條全文：
毒品危害防制條例第十條第二項
施用第二級毒品者，處三年以下有期徒刑。


司法院資訊處製作；財團法人民間司法改革基金會備份。
